臺灣高等法院臺南分院刑事判決
                                     99年度上易字第290號
上　訴　人
即　被　告　陳瑞棋
上列上訴人因詐欺等案件，不服臺灣雲林地方法院99年度易字第
26號、99年度易字第79號中華民國99年3月30日第一審判決（起
訴案號：臺灣雲林地方法院檢察署98年度偵字第5842號、99年度
偵緝字第19號、第20號、第21號、第22號、99年度偵字第283號
），提起上訴，本院判決如下：
    主  文
上訴駁回。
    理  由
一、依刑事訴訟法第350條、第361條、第362條、第367條規定，
    不服地方法院之第一審判決而上訴者，須提出上訴書狀，並
    應敘述具體理由，為上訴必備之程式；其所提出之書狀未敘
    述上訴理由，或僅曾以言詞陳述上訴理由者，均應於上訴期
    間屆滿後20日內補提理由書於第一審法院。第一審法院經形
    式審查，認逾期未補提上訴理由者，應定期間先命補正；逾
    期未補正者，為上訴不合法律上之程式，應以裁定駁回。倘
    已提出上訴理由，但所提非屬具體理由者，則由第二審法院
    以上訴不合法律上之程式，判決駁回。而所謂具體理由，必
    係依據卷內既有訴訟資料或提出新事證，指摘或表明第一審
    判決有何採證認事、用法或量刑等足以影響判決本旨之不當
    或違法，而構成應予撤銷之具體事由，始克當之（例如：依
    憑證據法則具體指出所採證據何以不具證據能力，或依憑卷
    證資料，明確指出所為證據證明力之判斷如何違背經驗、論
    理法則）；倘僅泛言原判決認定事實錯誤、違背法令、量刑
    失之過重或輕縱，而未依上揭意旨指出具體事由，或形式上
    雖已指出具體事由，然該事由縱使屬實，亦不足以認為原判
    決有何不當或違法者（例如：對不具有調查必要性之證據，
    法院未依聲請調查亦未說明理由，或援用證據不當，但除去
    該證據仍應為同一事實之認定），皆難謂係具體理由，俾與
    第二審上訴制度旨在請求第二審法院撤銷、變更第一審不當
    或違法之判決，以實現個案救濟之立法目的相契合，並節制
    濫行上訴（最高法院97年度台上字第892號、97年度台非字
    第454號判決意旨參照，參見97年4月司法院公報第214頁及9
    7年11月司法院公報第104頁；另97年度台上字第3889號判決
    亦同此旨）。
二、查原判決審理結果認定之事實及主要理由為：
（一）上訴人即被告陳瑞棋分別基於意圖為自己不法所有之犯意
      ，各於如附表一、二、三所示之時、地，分別以如附表一
      、二、三所示之犯罪方法（附表三侵入住宅部分未據告訴
      ），先後詐得、竊得各如附表一、三所示之財物得手，另
      附表二部分，則因被害人未交付財物而未得逞。嗣被告於
      如附表二、編號⒊所示之時、地，向被害人乙○○著手施行
      詐術時，經乙○○察覺有異報警，為警當場查獲，並經如附
      表一、二、三所示之告訴人及被害人分別報警後，始查獲
      上情。
（二）上開犯罪事實，迭據被告於警詢、檢察官偵訊中自白在卷
      ，並於原審準備程序為認罪陳述，經同意改行簡易審判程
      序，嗣原審即裁定改依簡式審判程序並由獨任法官審理、
      判決等情（見原審99年度易字第79號卷第85頁背面、第90
      頁背面、第91頁之1、第92頁至95頁），核與附表一、二
      、三所列之證人即告訴人、被害人於分別警詢、檢察官偵
      訊時之指述情節相符，復有附表一編號⒈、⒌、⒏、附表二
      編號⒈、⒊及附表三所列之被害人提出之監視器翻拍照片、
      現場照片在卷可證。因認被告就附表一、編號⒈、⒉、⒋至⒔
      所示部分，係犯刑法第339條第1項之詐欺取財罪；附表一
      、編號⒊所示則係犯兒童及少年福利法（下簡稱兒少法）
      第70條第1項本文後段【原判決誤載為第70條第1項前段，
      予以更正】、刑法第339條第1項之成年人故意對少年犯詐
      欺取財罪（公訴人漏未審酌被告此部分係成年人故意對少
      年犯罪，認被告僅係犯刑法第339條第1項之詐欺取財罪，
      尚有未洽）；就附表二所為，均係犯刑法第339條第3項、
      第1項之詐欺取財未遂罪；就附表三所為，係犯刑法第321
      條第1項第2款踰越牆垣竊盜罪。被告就附表二犯行，已著
      手於詐術行為之實行，惟尚未取得被害人財物，為未遂犯
      ，應依刑法第25條第2項規定減輕其刑。又被告所犯如附
      表一編號⒉、⒊之犯行，係侵害不同被害人（辛○○○、許○○
      ）之法益，應為分論併罰之數罪，公訴意旨認為僅侵害被
      害人辛○○○1人，認應論以1罪，容有未洽。是被告所犯如
      附表一所示13次詐欺取財犯行、如附表二所示3次詐欺取
      財未遂犯行及如附表三所示1次加重竊盜犯行，犯意各別
      ，行為互殊，均應予分論併罰。
（三）另檢察官起訴雖認被告就如附表一編號⒊所示之犯行，僅
      涉有刑法第339條第1項之詐欺取財罪嫌，實有誤會，已如
      前述，惟社會基本事實相同，自應變更起訴法條。又按刑
      事訴訟法第95條第1款規定：「訊問被告應先告知犯罪嫌
      疑及所犯所有罪名，罪名經告知後，認為應變更者，應再
      告知」，乃被告在刑事訴訟程序上應受告知之權利，為憲
      法第8條第1項正當法律程序保障內容之一，旨在使被告能
      充分行使防禦權，以維審判程序之公平。然被告若知所防
      禦或已提出防禦或事實審法院於審判過程中已就被告所犯
      罪名，應變更罪名之構成要件為實質之調查，縱形式上未
      告知罪名，對被告防禦權之行使既無所妨礙，其訴訟程序
      縱稍有瑕疵，仍不得認為判決有何違法（最高法院90年度
      臺非字第172號判決意旨參照）。原審就被告對被害人許○○詐欺取財犯行（即附表一編號⒊所示），變更起訴法條改
      依兒少法第70條第1項本文後段、刑法第339條第1項論處
      ，且已就被告是否有為如起訴書所載「趁被害人（即辛○○○）外出送貨時，被告又回該店向被害人之女（即許○○）
      佯稱被害人允許被告再暫兌5千元小鈔，得手後逃逸」之
      事實為實質之調查，被告就該項之事實，亦有所主張與辯
      解，於其被訴事實，得以充分防禦，尚無使被告無從行使
      防禦權之情形，雖未告知應變更之罪名，既於被告之防禦
      權無所妨礙，原審改依兒童及少年福利法第70條第1項本
      文後段、刑法第339條第1項之規定處斷，自無違法。
（四）又被告前因詐欺等案件，經臺灣嘉義地方法院以88年度訴
      緝字第9號判處有期徒刑3年6月、罰金新臺幣（下同）4萬
      元，因撤回上訴而確定。再因搶奪案件，經同院以88年度
      訴字第286號判處有期徒刑10月，亦因撤回上訴而確定。
      嗣定其應執行刑為有期徒刑4年3月確定，於民國93年6月7
      日縮短刑期假釋付保護管束出監，迄94年9月14日假釋期
      滿視為執行完畢等事實，有臺灣高等法院被告前案紀錄表
      在卷可憑，被告於上開有期徒刑執行完畢後，5年內故意
      再犯本件有期徒刑以上之罪，均為累犯，皆應依刑法第47
      條第1項規定加重其刑（至如附表二所示部分，則依法先
      加後減）。
（五）查被告前因犯常業詐欺罪（8次詐欺犯行），經臺灣嘉義
      地方法院以88年度訴緝字第9號判處罪刑，因被告撤回上
      訴確定在案。又因犯常業詐欺罪（26次詐欺犯行），經同
      院以95年度訴字第168號判處罪刑，亦因撤回上訴確定在
      案，有上開判決書及被告之臺灣高等法院被告前案紀錄表
      各1份可按。並審酌被告正值壯年，不思以正當途徑取財
      ，竟圖謀不法，於短時間內多次為詐欺及加重竊盜犯行，
      惡性非輕，迄未與告訴人及被害人達成和解，惟念其犯後
      均已坦承犯行，態度尚佳等一切情狀，認檢察官就本案具
      體求刑稍嫌過重，故分別量處如附表一、二、三所示之刑
      ，並定其應執行刑為有期徒刑3年2月。
（六）另查被告自98年5月至10月間又為本案13次詐欺取財既遂
      、3 次詐欺取財未遂等犯行，並於98年6月至12月間，再
      度以相類似之詐術，為18件詐欺取財犯行，業經臺灣雲林
      地方法院檢察署檢察官偵查終結，並追加起訴（99年度偵
      字第712號、第722號、第871號至第874號、第1274號，惟
      因追加起訴之程序違背規定，經原審以99年度易字第147
      號判決不受理），有上開追加起訴書1份在卷可按，可徵
      被告前經監獄執行後及法院判處罪刑後仍未悛悔，一再犯
      案，顯見被告確有詐欺犯罪之習慣，僅藉刑之執行施予刑
      罰制裁，殊難收矯正詐欺惡習之效，為使被告習得將來適
      應社會生活所需之技能，爰就被告所犯刑法第339條第1項
      詐欺取財罪及同條第3項、第1項詐欺取財未遂罪部分，依
      刑法第90條第1項、第2項規定諭知於刑之執行前，令入勞
      動場所，強制工作3年，以資矯治。
三、查原判決已詳述所憑證據與認定之理由，因認被告分別係犯
    詐欺取財既遂、詐欺取財未遂及加重竊盜等罪，並以被告本
    件所犯均有累犯加重其刑之適用，至詐欺取財未遂部分依法
    減輕其刑，而先加後減之，分別就附表一及二所列之罪量處
    如附表一及二所示之刑，並均於刑之執行前，令入勞動場所
    ，強制工作3年；又附表三所示之罪，處如附表三所示之刑
    ，並定其應執行刑為有期徒刑3年2月。本院經核原判決並無
    違誤，所為量刑亦屬允當。被告上訴主張刑法第90條保安處
    分規定係以犯罪為常業為要件，被告在家耕農，並非無業，
    只因耕農收成不佳，壓力大，一時貪念，不合乎強制工作規
    定，並請求從輕量刑云云。惟查：
    ㈠按有犯罪之習慣或因遊蕩或懶惰成習而犯罪者，於刑之執
      行前，令入勞動場所，強制工作。前項之處分期間為3年
      ，刑法第90條定有明文。保安處分中之強制工作，旨在對
      嚴重職業性犯罪及欠缺正確工作觀念或無正常工作因而犯
      罪者，強制其從事勞動，學習一技之長與正確之謀生觀念
      ，使其日後重返社會，能適應社會生活。查原審已就被告
      於本案前後有多次詐欺犯行情形詳予審酌，因被告歷經法
      院審判及刑之執行制裁，未見被告改過遷善之效，猶屢次
      為詐欺犯行，而認被告有藉強制工作以期矯正其詐欺惡習
      ，並建立正確工作觀念，是原審就被告強制工作之保安處
      分之諭知，經核亦屬適當。故被告上訴主張其在家務農，
      並非無業，不用強制工作云云，自非屬具體理由。
    ㈡再查被告所犯詐欺取財既、未遂罪之法定刑均為5年以下有
      期徒刑、拘役或科或併科1千元以下罰金（刑法第339條第
      1項、第3項參照）；加重竊盜罪法定刑為6月以上、5年以
      下有期徒刑（刑法第321條第1項第2款參照），且因均成
      立累犯，而應加重本刑至二分之一；另附表一、編號⒊部
      分是對少年犯詐欺取財罪，依兒少法第70條第1項規定，
      加重其刑至二分之一，依法遞加之；又附表二所列詐欺取
      財未遂部分依法得減輕其刑，則先加後減之。準此，原判
      決就被告所犯之13次詐欺取財既遂罪、3次詐欺取財未遂
      罪、1次加重竊盜罪（均為累犯），分別量處如附表一、
      二、三所示之刑（其中附表一、二部分均於刑之執行前，
      令入勞動場所，強制工作3年），並僅定其應執行刑為有
      期徒刑3年2月，與被告所犯17罪之宣告刑總和相比，已顯
      係從輕量刑，且量刑乃事實審法院得依職權自由裁量之事
      項，經核原審之量刑屬裁量權之適法正當行使，並無違法
      濫權裁量之瑕疵。
四、綜上，被告之上訴理由，並未具體指摘原判決於認定事實、
    適用法律及量刑等項有何違法或不當，依上開說明，本件上
    訴不合法律上程式，應予駁回，並不經言詞辯論為之。
據上論斷，應依刑事訴訟法第367條前段、第372條，判決如主文
。
中　　華　　民　　國　　99　　年　　 6　　月　　3　　日
                  刑事第一庭    審判長法　官  茆臺雲
                                      法　官  蔡長林
                                      法　官  王明宏
以上正本證明與原本無異。
不得上訴。
                                      書記官  黃全忠
中　　華　　民　　國　　99　　年　　6 　　月　　3 　　日
附錄本判決論罪科刑法條：
中華民國刑法第321條第1項第2款：
犯竊盜罪而有左列情形之一者，處6月以上、5年以下有期徒刑：
一、於夜間侵入住宅或有人居住之建築物、船艦或隱匿其內而犯
        之者。二、毀越門扇、牆垣或其他安全設備而犯之者。
中華民國刑法第339條：意圖為自己或第三人不法之所有，以詐
術使人將本人或第三人之物交付者，處5年以下有期徒刑、拘役
或科或併科1千元以下罰金。以前項方法得財產上不法之利益或
使第三人得之者，亦同。前二項之未遂犯罰之。
附表一：詐欺既遂：
編號 原起訴書附表編號 犯罪時間 犯罪地點 被害人 施用詐術及詐得之財物 所犯罪名及其處罰 ⒈  ⒈ 98年5月22日14時 雲林縣○○鎮○○路00號○○飲料店 甲○○ 陳瑞棋先向甲○○佯稱要訂購30杯飲料，俟甲○○製作飲料時，再度佯稱要向甲○○暫兌新臺幣（下同）4千元小鈔，使甲○○陷於錯誤，將4千元交付予陳瑞棋，陳瑞棋以此等詐術得手後，再佯稱待會過來付帳留下電話號碼後逃逸。 陳瑞棋犯詐欺取財罪，累犯，處有期徒刑陸月。 ⒉  ⒉ 98年8月20日12時17分 雲林縣○○鎮○○路00號香燭店 辛○○○ 陳瑞棋先向辛○○○佯稱要買大貢香2包，待辛○○○交付大貢香2包後，陳瑞棋又佯稱要向辛○○○暫兌5千元小鈔，並指示辛○○○外出送貨，致使辛○○○陷於錯誤，而將上開財物（合計5千5百元）交付予陳瑞棋，陳瑞棋以此等詐術得手財物。 陳瑞棋犯詐欺取財罪，累犯，處有期徒刑陸月。 ⒊  ⒉ 98年8月20日12時17分後某時許 雲林縣○○鎮○○路00號香燭店 許○○ 陳瑞棋於為上開編號⒉所示詐欺許羅淑娙之行為後，趁辛○○○外出送貨時，被告又回該店向辛○○○之女兒許○○（87年00月00日生，行為時為未滿18歲之少年）佯稱辛○○○允許其再暫兌5千元小鈔，致使許○○陷於錯誤，而將5千元交付予陳瑞棋，陳瑞棋以此等詐術得手財物後逃逸。 陳瑞棋成年人故意對少年犯詐欺取財罪，累犯，處有期徒刑捌月。 ⒋  ⒊ 98年8月20日12時30分 雲林縣○○鎮○○里○○橋旁○○○檳榔 辰○○ 陳瑞棋向辰○○佯稱要買菸，致使辰○○陷於錯誤，而將七星菸、長壽菸、峰菸（合計1萬7千元）交付予陳瑞棋，陳瑞棋以此等詐術得手財物後，即要求辰○○乘其機車外出收帳，半途命辰○○下車後逃逸。 陳瑞棋犯詐欺取財罪，累犯，處有期徒刑陸月。 ⒌  ⒋ 98年8月21日11時5分 雲林縣○○市○○路00-0號○○檳榔攤 壬○○ 陳瑞棋先向壬○○之夫己○○佯稱味全公司要普渡，要求己○○外出送貨，而支開己○○，再向壬○○佯稱伊要買菸，致使壬○○陷於錯誤，而將長壽菸21條、七星菸11條、峰菸8 條、大衛杜夫菸3條（合計26,450元）交付予陳瑞棋，陳瑞棋以此等詐術得手財物後，即要求壬○○乘其機車外出收帳，半途命壬○○下車後逃逸。 陳瑞棋犯詐欺取財罪，累犯，處有期徒刑陸月。 ⒍  ⒌ 98年8月26日12時 雲林縣○○鎮○○○0號 丙○○ 陳瑞棋先向丙○○佯稱黃金社區之八家將要買飲料，要丙○○之子隨其外出送貨，而支開丙○○之子後，隨即藉故折返，向丙○○佯稱還要買菸，致丙○○陷於錯誤，而將七星菸35條、長壽菸15條（合計22,500元）交付予陳瑞棋，陳瑞棋以此等詐術得手財物後，陳瑞棋稱待丙○○之子回來一起結帳後逃逸。 陳瑞棋犯詐欺取財罪，累犯，處有期徒刑陸月。 ⒎  ⒍ 98年9月13日11時許 雲林縣○○鎮○○國小對面○○檳榔攤 寅○○ 陳瑞棋向寅○○佯稱雲林縣立法委員候選人張○○競選總部要買菸酒，並要暫兌小鈔5千元，致使寅○○陷於錯誤，而將白長壽菸10條、黃長壽菸1條、大衛杜夫菸1條、現金5千元（合計13,450元）交付予陳瑞棋，陳瑞棋以此等詐術得手財物後，陳瑞棋佯稱要先回總部再過來買檳榔並結帳，實則逃逸。 陳瑞棋犯詐欺取財罪，累犯，處有期徒刑陸月。 ⒏  ⒐ 98年9月17日14時0分 雲林縣○○市○○路000號○○○○檳榔攤 庚○○ 陳瑞棋向庚○○佯稱有選舉活動要買菸，並要求暫兌2萬元小鈔，致使庚○○陷於錯誤，而將現金2萬元交付予陳瑞棋，並調貨備齊七星菸40條、峰菸40條。陳瑞棋隨即載庚○○外出收帳，半途藉故命庚○○下車後折返該店載走庚○○依其指示調貨備齊之香菸（七星菸40條、峰菸40條、現金2萬元，合計8萬6千元）。 陳瑞棋犯詐欺取財罪，累犯，處有期徒刑柒月。 ⒐  ⒒ 98年9月22日11時30分 雲林縣○○鄉○○村○○00-0號○○檳榔攤 巳○○ 被告向巳○○佯稱候選人要進香需買菸，致使巳○○陷於錯誤，而將七星菸10條、長壽菸10條（合計13,500元）交付予陳瑞棋，陳瑞棋以此等詐術得手財物後，再向巳○○佯稱可至興貴村之廟宇收帳後逃逸。 陳瑞棋犯詐欺取財罪，累犯，處有期徒刑陸月。 ⒑  ⒓ 98年9月23日12時40分 雲林縣○○鄉○○村○○○0號雜貨店 丑○○ 陳瑞棋向丑○○佯稱雲林縣新崙濟公廟要買菸，並要求店長隨其外出送貨，中途藉故折返向丑○○佯稱還要買菸，致使丑○○陷於錯誤，而將長壽菸45條（合計22,500元）交付予陳瑞棋，陳瑞棋以此等詐術得手財物後，再向丑○○傇稱總帳待店長回來一起算後逃逸。 陳瑞棋犯詐欺取財罪，累犯，處有期徒刑陸月。 ⒒  ⒔ 98年9 月24日11時30分 雲林縣○○鄉○○村○○0號○○商店 丁○○ 陳瑞棋向丁○○佯稱候選人要進香需買菸，及要求兌換小鈔8,500 元，致使丁○○陷於錯誤，而將香菸25條及現金8,500 元（合計25,000元）交付予陳瑞棋，陳瑞棋以此等詐術得手財物後，佯稱待會回來付帳後逃逸。 陳瑞棋犯詐欺取財罪，累犯，處有期徒刑陸月。 ⒓  ⒕ 98年9月28日13時許 雲林縣○○市○○路000 號○○雜貨店 戊○○ 陳瑞棋向戊○○佯稱有選舉活動要買菸，及兌換3千元小鈔，致使戊○○陷於錯誤，而將七星菸2條、峰菸2條、大衛杜夫菸4條、長壽菸24條、現金3千元（合計22,650元）交付予陳瑞棋，陳瑞棋以此等詐術得手財物後，向戊○○佯稱可至庄尾收帳而逃逸。 陳瑞棋犯詐欺取財罪，累犯，處有期徒刑陸月。 ⒔  ⒖ 98年10月5日13時0分 雲林縣○○鄉○○村○○00號○○雜貨店 子○○ 陳瑞棋向子○○佯稱附近有廟會要買菸，並要求兌換1萬元小鈔，致使子○○陷於錯誤，而將長壽菸13條、七星菸6條、峰菸1條、現金1萬元（合計2萬2千元）交付予陳瑞棋，陳瑞棋以此等詐術得手財物後，向子○○佯稱可至某處輪胎店收帳後逃逸。 陳瑞棋犯詐欺取財罪，累犯，處有期徒刑陸月。 總計（新臺幣）   285,550元    

附表二：詐欺未遂：
編號 原起訴書附表編號 犯罪時間 犯罪地點 被害人 施用詐術 所犯罪名及其處罰 ⒈   ⒎ 98年9月14日10時48分 雲林縣古坑鄉○○路000 號○○超市 卯○○ 陳瑞棋以相同詐術，向卯○○佯稱雲林縣立法委員候選人張○○要買菸及礦泉水，然因葉舒霞要求現金交易，陳瑞棋乃放棄離去而未得逞。 陳瑞棋犯詐欺取財未遂罪，累犯，處有期徒刑肆月。 ⒉   ⒏ 98年9月14日11時 雲林縣○○鄉○○村00號○○○超市 午○○ 陳瑞棋以相同詐術，向午○○佯稱雲林縣立法委員候選人張○○要買菸及礦泉水，然因韓文喆要求現金交易，陳瑞棋乃放棄離去而未得逞。 陳瑞棋犯詐欺取財未遂罪，累犯，處有期徒刑肆月。 ⒊   ⒗ 98年10月6日11時55分 雲林縣○○鄉○○村○○0-0號○○商行 乙○○ 陳瑞棋以相同詐術，向乙○○佯稱要買飲料香菸，然因乙○○於調貨同時察覺有異而報警處理，方未得逞。 陳瑞棋犯詐欺取財未遂罪，累犯，處有期徒刑肆月。 

附表三：加重竊盜：                         
編號 起訴案號 犯罪時間 犯罪地點 被害人 竊盜行為態樣 竊得之財物  ⒈ 98年度偵字第5842號 98年9月20日13時許 雲林縣○○市○○路000號○○○○檳榔攤後方倉庫 庚○○ 陳瑞棋踰越牆垣侵入庚○○所開設之檳榔攤後方倉庫，竊取七星50條、峰20條、黃白壽30條、白長壽20條、長壽六號25條（合計9萬元） 陳瑞棋犯踰越牆垣竊盜罪，累犯，處有期徒刑柒月。